最高法院民事裁定　　　　　　　　　 110年度台上字第3109號
上　訴　人　甲○○（原名甲○○○）　

訴訟代理人　曾孝賢律師
複 代理 人　賴怡雯律師
上　訴　人　乙○○
訴訟代理人　王琛博律師
　　　　　　黃耕鴻律師
上列當事人間請求剩餘財產差額分配等事件，兩造對於中華民國
110年8月10日臺灣高等法院第二審判決（107 年度重家上字第42
號），各自提起一部上訴及上訴，本院裁定如下：
    主  文
兩造上訴均駁回。
第三審訴訟費用由兩造各自負擔。
    理  由
按上訴第三審法院，非以原判決違背法令為理由，不得為之；又
判決不適用法規或適用不當者，為違背法令；且提起上訴，上訴
狀內應記載上訴理由，表明原判決所違背之法令及其具體內容，
暨依訴訟資料合於該違背法令之具體事實，其依民事訴訟法第46
9條之1規定提起上訴者，並應具體敘述為從事法之續造、確保裁
判之一致性或其他所涉及之法律見解具有原則上重要性之理由。
同法第467條、第468條、第470條第2項定有明文。是當事人提起
上訴，如依同法第469 條規定，以原判決有所列各款情形之當然
違背法令為理由，其上訴狀或理由書應表明該判決有合於各該條
款規定情形之具體內容，及係依何訴訟資料合於該違背法令之具
體事實；如依同法第469條之1規定，以原判決有前條以外其他不
適用法規或適用不當為理由，其上訴狀或理由書應表明該判決所
違背之法令條項，或有關解釋字號，或成文法以外之習慣或法理
、法則等及其具體內容，暨係依何訴訟資料合於該違背法令之具
體事實，並具體敘述為從事法之續造、確保裁判之一致性或其他
所涉及之法律見解具有原則上重要性之理由。上訴狀或理由書如
未依上述方法表明，或其所表明者與上開法條規定不合，即難認
為已合法表明上訴理由，其上訴自非合法。上開規定，依家事事
件法第51條規定，於家事訴訟事件準用之。本件兩造就原判決於
其等不利部分，各自提起一部上訴及上訴，雖均以各該部分判決
違背法令為由，惟核其等上訴理由狀所載內容，係就原審取捨證
據、認定事實之職權行使，所論斷：上訴人甲○○之現存婚後財
產合計新臺幣（下同）4,996萬2,012元，對造上訴人乙○○無現
存婚後財產。衡酌乙○○與人通姦產子而負擔兩個外遇家庭之生
活費用，對婚後財產增加與累積造成不利影響，由甲○○肩負維
持家庭與照顧養育子女之主要責任，暨兩造長期分居、婚後財產
取得時間、經濟能力等因素，應調整乙○○可得分配剩餘財產差
額比例為1/5為適當。從而，乙○○依民法第1030條之1第1 項規
定，反請求甲○○給付剩餘財產差額分配款999萬2,402元本息，
為有理由，應予准許，逾此部分之請求，則屬無據，應予駁回，
另說明兩造其餘攻防及所用證據，於判決結果無礙，不逐一論列
等情，指摘為不當，並就原審已論斷者，泛言未論斷或論斷矛盾
、違法，或有應調查證據而未調查之違誤，或違背證據、論理、
經驗法則，而非表明依訴訟資料合於該違背法令之具體事實，且
未具體敘述為從事法之續造、確保裁判之一致性或其他所涉及之
法律見解具有原則上重要性之理由，難認已合法表明上訴理由。
依首揭說明，應認兩造上訴俱不合法。末查，所謂判決理由矛盾
，係指判決所載理由前後牴觸或判決主文與理由不符之情形而言
，與原受命法官所為訴訟指揮曉諭之事項無涉。原審就原判決附
表編號（下稱編號）3 所示花旗銀行帳戶存款乙節，於兩造表示
意見（原審卷三351 頁）後，本於自由心證綜合判斷事實真偽，
並無判決理由矛盾、致生突襲性裁判可言。乙○○關此部分之指
摘，容有誤會。另原審已就編號15說明不採信甲○○抗辯為其婚
前財產，無從扣除之理由，亦無從與甲○○應負之剩餘財產分配
債務為抵銷。均附此敘明。
據上論結，本件兩造上訴均為不合法。依家事事件法第51條，民
事訴訟法第481條、第444條第1項、第95條、第78 條，裁定如主
文。
中    華    民    國   110    年    11    月    10    日
                      最高法院民事第三庭
                          審判長法官  沈  方  維  
                                法官  鍾  任  賜  
                                法官  張  競  文  
                                法官  方  彬  彬  
                                法官  陳  麗  芬  
本件正本證明與原本無異
                                      書  記  官
中    華    民    國   110    年    11    月    22    日